臺灣高等法院臺中分院刑事裁定
110年度毒抗字第626號

抗  告  人  
即  被  告  張永豐



上列抗告人即被告因聲請重新審理案件，不服臺灣臺中地方法院
110年度毒聲重字第6號，中華民國110年4月26日裁定，提起抗告
，本院裁定如下：
    主  文
抗告駁回。
    理  由
一、抗告人即被告張永豐抗告意旨略以：臺灣臺中地方法院110
    年度毒聲字第22號強制戒治之裁定，係作成於民國110年1月
    15日，自未及審酌修正後有無繼續施用毒品傾向評估標準記
    錄表、有無繼續施用毒品傾向評估標準說明手冊，此部分當
    屬毒品危害防制條例第20條之1第1項第5款所指「新證據」
    ，自有重新評估之必要，抗告人重新審理之聲請為有理由，
    請將原裁定撤銷，依法重新審理，並駁回檢察官之聲請，依
    職權停止抗告人強制戒治之執行等語。
二、按觀察、勒戒及強制戒治之裁定確定後，因發現確實之新證
    據足認受觀察、勒戒或強制戒治處分之人，應不施以觀察、
    勒戒或強制戒治者，受觀察、勒戒或強制戒治處分之人，或
    其法定代理人、配偶，或檢察官得以書狀敘述理由，聲請原
    裁定確定法院重新審理，毒品危害防制條例第20條之1第1項
    第5款別定有明文。
三、經查：　
  ㈠實務上認為補充刑罰法律之部分空白犯罪要件之命令或公告
    之變更，認該等命令或公告縱為行政命令因其並無刑罰之規
    定，非屬刑罰法律之變更，而為事實變更，惟此乃針對刑罰
    法律所為之闡釋，並未涉及保安處分部分，自不能認為保安
    處分亦應為同一之解釋及適用。且毒品危害防制條例所規定
    之觀察、勒戒或強制戒治處分係保安處分的一種，其立法意
    旨在幫助施用毒品者戒除毒癮，該處分之性質非為懲戒行為
    人，而係為消滅受處分人再次施用毒品之危險性，目的係在
    戒除行為人施用毒品身瘾及心癮之措施，且強制戒治係導入
    療程之觀念，針對行為人將來之危險所為預防、矯治措施之
    保安處分，以達教化與治療之目的，而有刑罰不可替代之教
    化治療作用，亦與刑罰之執行源於罪責之非難並不相同，自
    不能將上述實務有關刑罰法律之事實變更套用在強制戒治之
    執行上，始合於保安處分之本質與目的。是倘保安處分（含
    強制戒治）之執行期間遇有法律本身或法規命令之變更使受
    處分人無繼續施以保安處分之必要者，應認屬刑法第2條第3
    項保安處分之裁判確定後，未執行或執行未完畢，而法律有
    變更不施以保安處分或有保安處分執行法第28條第1項、第2
    項保安處分定有期間者，在期間未終了前，認無繼續執行之
    必要時，除法律另有規定外，應報請指揮執行法院之檢察官
    ，聲請免其處分執行之情形。「有無繼續施用毒品傾向評估
    標準紀錄表」（下稱評估標準紀錄表）及「有無繼續施用毒
    品傾向標準說明手冊」（下稱說明手冊）之修正係法務部為
    因應此次毒品危害防制條例之修正及最高法院109年度台上
    大字第3826號裁定意旨所為之修正，屬中央法規標準法第20
    條第1項第2款所定「因有關法規之修正或廢止而應配合修正
    者」，且針對多數不特定人民就有無繼續施用毒品傾向評估
    事項所為對外發生法律效果之具有法規性質之命令，是上開
    評估標準紀錄表及說明手冊之修正，屬於行政規則或法規命
    令之修正，並非毒品危害防制條例第20條之1第1項第5款所
    稱之「新證據」，抗告人以此為由提起抗告，尚非有據。
  ㈡檢察機關作為觀察、勒戒執行機關，檢察官並具有發動聲請
    強制戒治及停止執行之權限，依上述新修正之評估標準紀錄
    表及說明手冊重新評估，倘有合於上述刑法第2條第3項或保
    安處分執行法第28條第1項、第2項，不施以保安處分或無繼
    續執行必要之情形者，因事涉受處分人之重大利益，檢察官
    應本於職權停止或免除強制戒治之執行，自有將本裁定送達
    檢察官以促請其為妥速處理之必要，附此敘明。
四、綜上，抗告人聲請重新審理，原審認抗告人聲請意旨所指摘
    之事，不符毒品危害防制條例第20條之1第1項第5款規定，
    駁回抗告人之聲請，並無違誤，抗告人執前詞提起抗告，為
    無理由，應予駁回。
據上論斷，應依刑事訴訟法第412條，裁定如主文。 　　
中　　華　　民　　國　　110 　年　　5 　　月　　28　　日
           刑事第六庭    審判長法　官  唐  光  義
 　　　　　 　　　　　　       法　官  劉  柏  駿
 　　　　　　　　　　　　　    法　官  許  冰  芬                          
以上正本證明與原本無異。     
不得再抗告。
                              書記官  陳  怡  芳

中　　華　　民　　國　　110 　年　　5 　　月　　31　　日